【裁判字號】    89,訴,1164
【裁判日期】    900321
【裁判案由】    空氣污染防制法
【裁判全文】
臺中高等行政法院判決                            八十九年度訴字第一一六四號
                              .
    原      告  郁森企業股份有限公司
    代  表  人  甲○○○
    訴訟代理人  丙○○
    被      告  台中縣政府
    代  表  人  乙○○
    訴訟代理人  丁○○
右當事人間因空氣污染防制法事件，原告不服臺灣省政府中華民國八十九年十月二十日
八九府訴二字第一二九四二四號訴願決定，提起行政訴訟。本院判決如左︰
    主  文
原告之訴駁回。
訴訟費用由原告負擔。
    事  實
甲、事實概要：
緣原告從事木器加工業，經被告環境保護局 (下稱環保局）於民國八十九年二月二十
二日派員稽查發現，其作業製造過程產生之木屑未有效收集，致產生明顛之粒狀污染
物，散布於空氣及他人財物，被告依空氣污染防制法第二十九條第一項第六款及第五
十四第一項後段之規定裁處新台幣 (下同)十萬元罰鍰（此部分已由原告另案提起行
政訴訟），並限期八十九年五月十五日前改善完成，原告遲至八十九年五月十六日才
檢具改善完妥證明文件，被告乃依空氣污染防制法第五十四條第二項之規定按日連續
處罰一日計十萬元，原告對此後處分不服，循序提起行政訴訟。
乙、兩造之聲明：
（一）原告訴之聲明：求為判決原處分及訴願決定均撤銷。
（二）被告答辯聲明：求為判決原告之訴駁回。
丙、兩造之陳述：
一、原告起訴意旨略以：原告於八十九年五月四日訴願申請書上，已明白表示因機械
    抽風機阻塞無法全部抽離且又因工作人員疏忽，未及時停工處理，致造成木屑，
    經清理後，當日已完全恢復正常，並依被告環保局稽查人員指示已改善完成，該
    訴願書亦抄送副本送台中縣環保局。然該局認為該訴願書不能代表已改善完竣，
    應該另寫一份「改善完成證明書」將詳細內容陳述，原告乃依其指示於五月十二
    日寫好，親送交該局，因承辦人員不在，輔辨人員認為內容應詳盡明細陳述退回
    該申覆書，並說如果來不及再送，可於五月十五日郵掛（以郵戳為憑），原告因
    來不及親自送達，於五月十五日當日郵掛送出報備資料，然該局竟以原告未於期
    限內（五月十五日）報備，而按日達績處罰乙日十萬元，自難令人信服。按原告
    於八十九年四月二十八日已答覆被告環保局「申覆書」，又於八十九年五月四日
    訴願申請書「副本抄送該局」，兩者在在皆顯示原告已改善完竣，該局所要求的
    內容陳述，只是文字上的陳述補正而已，何來未依限改善？另依訴願法規定，郵
    戳亦存期限內之效力，被告作如此處分，顯存不當之處。
二、被告答辯意旨略以：原告從事木器加工業，經被告環保局於八十九年二月二十二
    日派員稽查發現，其作業製造過程產生之木屑未有效收集，致產生明顯之粒狀污
    染物散布於附近民宅屋頂及馬路上，乃裁處原告十萬元罰鍰，並限期八十九年五
    月十五日前改善完成。惟原告遲至八十九年五月十六日才檢具改善完妥證明文件
    送交被告環境保護局，被告乃依空氣污染防制法第五十四條暨同法施行細則第四
    十二條及第四十三條第一項明定，並參酌行政院環保署八十九年一月五日（88
    ）環署毒字第○○八四六五一號函說明三『在行政程序法施行前（九十年一月一
    日)，公私場所經通知限期改善者，應於改善期限屆滿前，檢送相關規定文件（
    送抵）主管機關，以達報請查驗之目的』，又被告環保局人員於改善期間（同年
    五月二日、五月十五日），以電話多次連繫原告，請儘速提報改善證明文件，送
    達被告環保局以完成報請查驗程序，因原告遲至同年五月十六日才檢具改善完妥
    證明文件，自八十九年五月十六日起予以按日達連續處罰一日十萬元，並無不當
    。至原告訴稱：「於八十九年四月二十八日已答覆該局（申覆書），又於八十九
    年五月四日訴願申請書（副本抄送該局）兩者在在顯示其已善完竣，該局所要求
    之內容陳述，只是文字上之陳述補正而已，何來未依限期改善？」等云，惟「查
    未於依本法通知改善之期限屆滿前，檢具已規劃、設置緩衝地帶及空氣品質監視
    設施，符合排放標準，燃料成分標準、性能標準或其他規定之證明文件，向主管
    機關報請查驗者，視為未完成改善」為空氣污染防制法第六十四條第一項明定，
    故完成改善之證明文件有其一定內容，非謂送達申覆書或訴願書即可視為檢具完
    成改善證明文件，原告此節顯對法令有所誤解。綜上，原告違規事實明確，其主
    張均不影響本件違規事實之認定及原告應負之違規責任，被告之裁罰依法有據，
    原告之訴顯無理由。
    理  由
按「在各級防制區內，不得有下列行為：一、．．．六、其他經主管機關公告之空氣
污染行為。」、「違反第二十九條第一項各款情形之一者．．．其違反者為工商廠、
場，處新台幣十萬元以上一百萬元以下罰鍰。依前項處罰鍰者，並通知限期改善，屆
期仍未完成改善者，按日連續處罰．．．」為空氣污染防制法第二十九條第六款、第
五十四條第一項及第二項前段所分別明定。又依行政院環境保護署八十八年三月十八
日（八八）環署空字第○○一六七○四號公告：「一、公私場所有下列各項行為者為
空氣污染行為：（一）無有效之空氣污染物收集及處理設備，從事下列操作而有散布
空氣污染物之情形者：1.．．．4.木材加工、木器製造、人造碳製造。」本件原告從
事木器加工業，經被告環保局於八十九年二月二十二日派員稽查發現，其作業製造過
程產生之木屑未有效收集，致產生明顯之粒狀污染物，散布於空氣及他人財物，被告
依空氣污染防制法第二十九條第一項第六款及第五十四第一項後段之規定裁處十萬元
罰鍰（此部分已由原告另案提起行政訴訟），並限期八十九年五月十五日前改善完成
，原告遲至八十九年五月十六日才檢具改善完妥證明文件，被告乃依同法第五十四條
第二項之規定按日連續處罰一日計十萬元，原告對此後處分不服，循序提起行政訴訟
。訴稱：原告公司於八十九年五月四日訴願申請書上，已明白表示業依被告環保局稽
查人員指示已改善完成，該訴願書亦抄送副本送被告環保局。雖該局認為該訴願書不
能代表已改善完竣，要求另書一份「改善完成證明書」將詳細內容陳述，原告乃依其
指示於同月十二日書一份申覆書並親送交該局，因承辦人員不在，輔辨人員仍認為內
容未詳盡明細陳述而退回該申覆書，並言如未及再送，可於同月十五日郵掛（以郵戳
為憑），原告因來不及親自送達，於同月十五日當日郵掛送出報備資料，然該局竟以
原告未於期限內（同月十五日）報備，即予處罰，自難令人信服云云。惟按「未於依
本法通知改善之期限屆滿前，檢具已規劃、設置緩衝地帶及空氣品質監測設施，符合
排放標準，燃料成分標準、性能標準或其他規定之證明文件，向主管機關報請查驗者
，視為未完成改善」為空氣污染防制法第六十四條第一項所明定。是原告因前違反空
氣污染防制法第二十九條第一項第六款之規定，經被告以同法第五十四第一項後段之
規定裁處罰鍰並限期八十九年五月十五日前改善完成，原告自應依期限於該日前檢具
改善完妥證明文件向被告環保局報請查驗，方為適法。經查依原告所指已提出「改善
完成證明書」，即八十九年五月四日訴願申請書及同月十二日向被告環保局提出之申
覆書，其內容僅記載「．．．未及時停工處理，致造成木屑飛散，經清理後已完成恢
復正常」「本公司已於日前改善完竣，符合排放標準，燃料成份標準，再無類似情況
發生」等語，並未符合上開空氣污染防制法第六十四條第一項所規定之內容要求，尚
難認原告已依期檢具改善完妥證明文件向被告環保局報請查驗。是被告依首揭規定予
以處罰，於法並無違誤。至原告另稱被告環保局人員曾告以其改善完妥證明文件如未
及送達，可於同月十五日郵掛（以郵戳為憑）該局亦可乙節，此為被告所否認，原告
又未能舉證以實其說，被告並稱其承辦人員於假日均有人值班，原告隨時可將改善證
明文件送至被告等語。且依上述空氣污染防制法第六十四條第一項所規定：「通知改
善之期限屆滿前．．．證明文件，向主管機關報請查驗者．．．」法條既規定「向主
管機關報請查驗」，自應於期限屆滿前申報到達主管機關。原告不得以其改善完妥證
明文件於同月十五日郵寄被告環保局，即認其已遵守期限向主管機關報請查驗，而主
張為免罰之理由。本件原處分並無違誤，訴願決定予以維持，俱無不合，原告起訴意
旨，難謂有理由，應予駁回。
據上論結，本件原告之訴為無理由，依行政訴訟法第一百九十五條第一項後段、第九
十八條第三項前段，判決如主文。
中    華    民    國     九十        年      三      月    二十一       日
                    臺 中 高 等 行 政 法 院  第 四 庭
                                審 判 長 法  官      沈  應  南
                                         法  官      許  武  峰
                                         法  官      黃  淑  玲
右正本證明與原本無異。
如不服本判決，應於判決送達後二十日內向本院提出上訴書狀，其未表明上訴理由者
，應於提起上訴後二十日內向本院提出上訴理由書（須依對造人數附具繕本）；如於
本判決宣示或公告後送達前提起上訴者，應於判決送達後二十日內補提上訴理由書（
須附繕本）。未表明上訴理由者，逕以裁定駁回。
提起上訴應預繳送達用雙掛號郵票拾份 (每份三十四元)。
中    華    民    國    九十         年      三      月    二十二      日
                                     法院書記官      詹  靜  宜


司法院資訊處製作；財團法人民間司法改革基金會備份。
